臺灣高等法院臺南分院民事判決　95年度上易字第138號
上訴人即附
帶被上訴人　乙○○
訴訟代理人　陳慶鴻　律師
被上訴人即
附帶上訴人　丙○○
訴訟代理人　林樹根　律師
　　　　　　洪茂松　律師
　　　　　　邱麗妃　律師
上列當事人間請求給付買賣價金事件，上訴人對於中華民國九十
五年五月二十三日臺灣臺南地方法院第一審判決（九十四年度訴
字第一一Ｏ五號）提起上訴，被上訴人亦提起附帶上訴，本院於
九十六年九月十八日言詞辯論終結，判決如下：
    主  文
上訴駁回。
第二審上訴費用由上訴人負擔。
附帶被上訴人應再給付附帶上訴人新台幣參拾壹萬伍仟元，及自
民國九十六年八月十一日起至清償日止，按年息百分之五計算之
利息。
附帶上訴費用由附帶被上訴人負擔。
    事  實
甲、上訴人即附帶被上訴人方面：
一、聲明：(一)原判決不利上訴人部分廢棄。(二)廢棄部分，被上訴
    人在第一審之訴及其假執行之聲請駁回。(三)附帶上訴駁回。
二、陳述：除與原判決記載相同者引用之外，補稱；
  (一)被上訴人丙○○是否已取得系爭買賣契約之全部債權？
    被上訴人稱吳宗學簽寫委任授權書，願將所有債權移轉於丙
    ○○。按常情，債權人於移轉債權於他人時，應會告知受讓
    人其與何人有債權存在，債權金額應係多少以及與債務人之
    償還方式為何？倘若分期償還，債務人每月應償還之額，與
    交付方式為何？況且系爭款項高達新台幣（下同）四百萬餘
    元，然吳宗學於逝世前均未向被上訴人提起，由此可證，上
    訴人已完全清償吳宗學系爭款項，吳宗學乃未告知被上訴人
    。又吳宗學所簽寫之委任授權書，僅係概括移轉所有債權，
    並未明確指稱上訴人積欠系爭款項，被上訴人向上訴人請求
    給付買賣價金並不合理。
  (二)上訴人就系爭買賣契約已清償之價金為何？
    (1)上訴人交予吳宗學華僑銀行帳戶提款卡（帳號：00000000
      000000號）：由吳宗學自高雄取款，自八十七年九月二日
      至九十一年六月十日已存入一百五十一萬五千元。既然八
      十七年間已為遺產之分配，按經驗法則言，上訴人怎麼可
      能遲至九十一年七月方始付款？且上訴人亦無理由自八十
      七年九月至九十一年六月，每月固定從臺南存入帳戶三萬
      元，再自高雄提領系爭款項。倘若上訴人非以清償吳宗學
      係爭土地買賣之價金為目的，何以長期為之？故上訴人主
      張上開華僑銀行之提款卡交予吳宗學，由吳宗學自高雄取
      款，應係可採。
    (2)上訴人於九十一年四月一日匯款四十三萬元至吳宗學安泰
      銀行之帳戶，係為清償吳宗學系爭土地買賣價金之用，甲
      ○○於上訴人與吳宗學商談借款時在場，可證明此事。
    (3)錄音譯文，載稱：「25.甲方：我們當初貸款三百八十萬
      ，因為有含裝潢去貸，那現在我有問銀行大概還剩二百五
      十萬左右。26.乙方：繳幾年了還剩二百五十萬。27. 甲
      方：大概繳七、八年了。28.乙方：看你們把錢花到哪裡
      去了？」等語，乃係上訴人質問被上訴人，七、八年來皆
      固定地匯款予吳宗學以支付貸款，吳宗學並未將系爭款項
      用以支付貸款。
三、證據：除援用原審所提證據外，請求向安泰銀行總行資訊室
    查明乙○○之華僑銀行帳號00000000000000
    內，領款之櫃台機是何銀行設置，位置在何處，領款時間，
    向玉山銀行總行資訊室查明吳宗學帳號000000000
    0000北高雄分行內九十一年八月至十月內ＡＴＭ跨行由
    安泰銀行領出的錢是屬於安泰銀行何櫃台機領出，並訊問證
    人甲○○。
乙、被上訴人即附帶上訴人方面：
一、聲明：上訴駁回。
    附帶上訴聲明：附帶被上訴人應再給付附帶上訴人三十一萬
    五千元，及自九十六年八月十一日起至清償日止，按年息百
    分之五計算之利息。
二、陳述：除與原判決記載相同者引用之外，補稱：
  (一)否認由上訴人代替吳宗學補償甲○○一百萬元，以抵償同額
    之價金之事。證人甲○○已於原審證述略稱「吳宗學應該給
    一百萬元，是要向二嫂丙○○要。」、「乙○○、吳宗學各
    應該給一百萬元，沒有另外約定由乙○○幫吳宗學給」等語
    明確。
　(二)否認八十九年九月至九十一年六月十日止，上訴人每月存入
    三萬元於上訴人之華僑商業銀行之帳戶（帳號：0000000000
    0000號）內，再將提款卡交吳宗學使用，由吳宗學持提款卡
    提款，以支付買賣價金之事實。依記錄顯示，該匯款共有多
    次非匯款三萬元。按諸常情，該帳戶提款卡之持用人應係上
    訴人，上訴人應舉證證明其有將上開華僑銀行帳戶之提款卡
    交予吳宗學使用之事實。高雄分行提領乙節，並無具體證據
    足憑，尚難採信。
　(三)否認上訴人匯給吳宗學四十三萬元，係清償本件買賣價金。
    匯款原因多端，或為買賣，或因其他之關係，尚難因有上開
    款項之交付，即推論係支付系爭買賣價金之一部。
  (四)上訴人已清償之價金數額應為九十九萬四千二百二十元。
  (五)按被上訴人於言詞辯論終結前，得為附帶上訴。民事訴訟法
    第四百六條第一項定有明文。查依原判決所認定，附帶被上
    訴人乙○○自九十一年七月八日起，應於每月十日前匯款二
    萬一千元至吳宗學設於玉山銀行之帳戶，以給付本件買賣價
    金之分期款項。惟自九十四年六月起，即未再按月給付價金
    。原判決准許附帶上訴人請求之部分，係自該月迄九十五年
    五月止共二十五萬二千元。本案訴訟迄今，其中自九十五年
    六月至九十六年八月十日部分亦已到期，共十五月，合計三
    十一萬五千元。爰提起附帶上訴，並請求自九十六年八月十
    一日起至清償日止，按年息百分之五計算之利息。
三、證據：援用原審所提證據。
    理  由
一、被上訴人主張，其亡夫吳宗學與上訴人係兄弟，八十七年二
    月間，上訴人與吳宗學之父吳丁源去世留有遺產，兄弟二人
    乃與妹妹甲○○約定，就坐落臺南縣永康市○○○段一二○
    二、一二○三地號土地（下稱系爭土地），由吳宗學取得，
    其上建物即門牌臺南縣永康市○○路七二一巷五八弄七號房
    屋則由上訴人取得，因吳宗學欲在高雄市購屋，乃將系爭土
    地作價四百萬元出售上訴人，約定由上訴人按月匯款二萬一
    千元給吳宗學繳納房貸，其間因吳丁源係因醫療過失死亡，
    醫院曾賠償一筆款項，故吳宗學購屋之房貸於八十七年間始
    須自行負擔，至九十一年六月間，吳宗學始要求上訴人開始
    匯款，自九十一年七月至九十四年五月止，上訴人共匯款七
    十四萬四千二百二十元。其夫於九十四年五月十二日亡故後
    上訴人即未再匯款。吳宗學生前已將其財產包含本件之價金
    債權移轉被上訴人，爰以起訴狀繕本之送達作為受讓債權之
    通知，依買賣契約關係，請求上訴人給付三百二十五萬五千
    七百八十元及其法定遲延利息等語。
二、上訴人則以：伊確以四百萬元代價向吳宗學買受系爭土地，
    但於惟分割遺產時，曾約定其與吳宗學應各自給付妹妺甲○
    ○一百萬元，作為甲○○未繼承不動產之補償，並約定吳宗
    學應給付予甲○○之一百萬元由上訴人代為給付，故伊只須
    再給付吳宗學三百萬元價金，伊自八十七年九月二日起開始
    ，每月匯款三萬元至伊之華僑銀行帳戶（帳號：00000
    000000000號），並交付該帳戶之提款卡予吳宗學
    ，由吳宗學自行提款，九十一年四月一日，吳宗學以代其岳
    母向銀行作保需處理債務為由，上訴人乃依其請求匯給吳宗
    學四十三萬元作為清償價金之一部，故二人約定以後從三萬
    元改匯二萬一千元，並於九十一年七月八日起，改匯至吳宗
    學玉山銀行帳戶（帳號：0000000000000號）
    ，又因父親吳丁源因醫療過失死亡賠償金為一百六十二萬元
    ，支付喪葬費用後餘存五十萬元，均交由吳宗學繳納房貸，
    則至九十四年五月四日止，被告已給付三百一十九萬九千元
    （含每月匯款計二百七十六萬九千元及上開四十三萬元），
    已悉數清償價金，伊自無再給付價金之理等語，資為抗辯。
三、被上訴人主張，其亡夫吳宗學與上訴人係親兄弟，因父親吳
    丁源死亡，約定吳丁源遺留之系爭土地由其亡夫繼承，地上
    房屋則由上訴人繼承，其後吳宗學以四百萬元將系爭土地出
    售於上訴人，約定由上訴人按月匯款給吳宗學，上訴人自九
    十一年七月起至九十四年五月間止，共匯款七十四萬四千二
    百二十元至吳宗學之玉山銀行北高雄分行帳戶，並曾於九十
    一年四月一日匯款四十三萬給吳宗學，而吳丁源之死亡賠償
    金，吳宗學曾收受五十萬元，吳宗學於九十四年五月十二日
    亡故之事實，為兩造所不爭執，並有匯款資料可按，自堪信
    為真實。
四、茲被上訴人主張，吳宗學生前已將系爭買賣之價金債權讓與
    伊，伊自得請求上訴人給付價金等語，上訴人則否認其主張
    ，並以前開情詞置辯，是本件應審究者為：(一)被上訴人是否
    已取得系爭價金債權？(二)上訴人已清償之金額若干？經查：
  (一)被上訴人主張其已受讓吳宗學對上訴人之系爭價金債權一節
    ，已據其提出吳宗學於九十四年五月二日、五月三日簽立之
    委任授權書二件為證（見本院補字卷第四三頁至第四四頁）
    ，上訴人雖否認其真正，抗辯：「授權書之簽名及蓋章非吳
    宗學親自為之，當時吳宗學已處於無意識之狀態」等語。查
    ：
    (1)證人李世宗（辦理吳宗學財產移轉事宜之代書）於原審到
      庭結證稱：「是吳宗學打電話給他，表示要將名下房地產
      及財產過戶給丙○○，請他協助辦理，他就告訴吳宗學要
      寫委任授權書，乃將事務所的委任授權書拿去義大醫院腫
      瘤科病房，給吳宗學簽名，委任授權書第一點所載「本人
      吳宗學」，第四點委任人下方「吳宗學」之簽名，是吳宗
      學本人親簽的，「第一點各項目上方打勾的部分，也是吳
      宗學本人打勾，當時除了吳宗學與他外，還有丙○○與吳
      宗學之丈母娘在場。」、「再簽立五月三日委任授權書，
      是因為發現九十四年五月二日簽立之委任授權書內容漏寫
      吳宗學名下高雄不動產部分，就主動聯絡吳宗學與丙○○
      ，於隔日即九十四年五月三日再拿另一份寫有高雄不動產
      之委任授權書至醫院給吳宗學簽名，委任授權書上之「吳
      宗學」簽名，也是吳宗學本人所親簽。」、「吳宗學簽立
      此二份委任授權書時，意識清楚，身體狀況還好，看得懂
      委任授權書之內容，且吳宗學於簽立第一份委任授權書，
      還能與他聊天講話，講了約十分鐘。」等語（見原審卷(二)
      第四五頁至第五一頁）。查證人既從事代書業務，具有相
      當登記業務專業知識，就其業務之執行亦有獨立公正性，
      其上開證言，應屬公正可信。
    (2)證人龔玉美（被上訴人之母）於原審證稱：「在義大醫院
      病房裡看過此二張委任授權書，當時是吳宗學要將房地產
      過戶給她女兒丙○○，就要今日到庭的李世宗拿此二張委
      任授權書到醫院來給吳宗學簽，吳宗學有看清楚內容後才
      簽名，印章則是李代書幫忙蓋的，當時有她、她女兒丙○
      ○、李代書及吳宗學在場，二張委任授權書不是同一天簽
      立的，中間相隔一天。」等語（見同上卷(二)，第五一頁至
      第五二頁）。
    (3)原審依職權向財團法人義大醫院函詢，吳宗學於九十四年
      五月間之病況，經該院函覆原審稱：「……四患者吳宗學
      先生於九十四年五月間，於本院住院治療期間，有昏迷或
      意識不清或精神錯亂之情形，上述情形起於九十四年五月
      九日。……」等語，有該醫院之信函附卷可按（見同上卷
      (二)第一○頁）。
    (4)綜合上開證人之證言及醫院之覆函，足認被上訴人主張，
      吳宗學出具上開二件委任授權書時，係處於意識清楚之情
      況，則被上訴人主張，其亡夫吳宗學生前將系爭買賣債權
      讓與伊一節，堪以採信。上訴人此部分抗辯，應無可採。
  (二)上訴人既不否認其以四百萬元向吳宗學買受系爭土地，而被
    上訴人已受讓上開價金債權，且已以起訴狀繕本之送達作為
    受讓通知，上訴人既已收受起訴狀繕本，則本件債權之讓與
    已生效力，茲上訴人既抗辯其已全數清償價金完畢，即應就
    此項有利之事實負舉證責任。查：
    (1)上訴人自九十一年七月起至九十四年五月間止，共匯款七
      十四萬四千二百二十元至吳宗學之玉山銀行北高雄分行帳
      戶作為清償價金，另吳丁源之死亡賠償金，扣除辦理喪事
      支出外，剩餘五十萬元由吳宗學取得，該款項兄妹三人約
      定由二位兄長平分，故其中二十五萬元應解釋為上訴人支
      付價金之用，此為被上訴人所不爭執。
    (2)上訴人主張，其與吳宗學、及妹妹甲○○約定，吳宗學依
      遺產分配協議，應給付甲○○之一百萬元，由其代替吳宗
      學支付，並抵償一百萬元價金一節，此為被上訴人所否認
      ，上訴人雖舉其妹甲○○為證。惟查：甲○○於原審證稱
      ：「（問：乙○○、吳宗學各給付一百萬元給證人甲○○
      作為補償，當時約定兩人於何時給付一百萬元？）答；就
      是等我二位哥哥買賣土地的價款都已結清之後，二人再看
      他們的財務狀況，大哥、二哥各自按月給我三萬元，如果
      距離我比較近，就直接拿現金給我，遠的話就匯款。」、
      「（問：當時有無約定乙○○、吳宗學二人自何時開始要
      給你一百萬元，並按月給付？）答：沒有協議，只有說他
      們財務狀況穩定之後再給我。」、「（問：吳宗學應該給
      你的一百萬元，依你的認知，依簽立上開協議書當時的約
      定，你是要向原告要，還是要向被告乙○○要？）答：當
      然是向二嫂丙○○要。」、「（問：你們兄妹三人協議分
      配遺產當時所約定乙○○、吳宗學二人各應該給你的一百
      萬元，於當時是否有另外約定由乙○○幫吳宗學給妳一百
      萬元？）答：沒有」、「（問：協議分配遺產當時，你們
      三人是否有約定乙○○幫吳宗學給你一百萬元，乙○○的
      買賣價款四百萬元可以少付一百萬元？）答：沒有」等語
      （見同上卷(二)第七二頁至第七三頁）。查證人既與兩造係
      兄妹、姑嫂關係，且係就己身有關之事項作證，當無偏袒
      一方之理，依其上開證述，並無上訴人所指已承受吳宗學
      應支付證人一百萬元之事，是上訴人抗辯因承擔吳宗學對
      甲○○之一百萬元債務，買賣價金僅剩三百萬元一節，並
      無可採。
    (3)上訴人又主張，自八十七年九月二日起至九十一年六月十
      日止，每月匯三萬元給吳宗學，該帳戶雖係上訴人於華僑
      商業銀行開立之帳戶（帳號：000000000000
      00號），但其將提款卡交給吳宗學，由吳宗學持提款卡
      提款，以支付買賣價金一節。此固為被上訴人所否認，惟
      查：
      依上訴人提出之華僑銀行存摺明細影本（見原審卷第一
        七六頁至第一八四頁、其統計表則見同卷第八十四至八
        十五頁），自八十七年九月二日起至九十一年六月十日
        止，上訴人多次於月初存入三萬元，該款項則於當日或
        隔日即由ＡＴＭ（自動提款機）提領，其總數合計一百
        五十萬七千四百元（匯款四十八次，但其中有二次二萬
        一千元，一次十萬元、一次五萬元、一次三萬二千元、
        一次三萬一千元、一次二萬九千元、一次二萬五千元、
        二萬八千四百元），上訴人主張係一百五十一萬五千元
        ，應屬計算錯誤。
        1.經本院向安泰商業銀行查詢上開帳戶於上開期間內以
          自動提款機提款之情形，經該銀行於九十六年三月二
          十九日函覆稱：「檢送乙○○八十七年至九十一年六
          月間於本行自動櫃員機交易之資料，該等交易係使用
          本行北高雄分行之自動櫃員機」等語（見本院卷一，
          第二Ｏ四頁至二Ｏ七頁、第六十七頁），依該銀行所
          檢附之資料，上開約八十次之提款（因一般銀行自動
          櫃員機對持非本行之提款卡領款者，均限制一次僅能
          提領二萬元，故領取三萬元，須分成二次提領），均
          係在編號七十三、七十四號之櫃員機領款（安泰銀行
          北高雄分行），依本院查得其領款時間，均係一般正
          常上班時間，是提領款項之人，必與上開銀行有地緣
          關係。而吳宗學生前即係在該銀行擔任行員，此為被
          上訴人所不否認（見本院卷二第三十二頁）。則其於
          上班時間內提領款項，輕而易舉，反之上訴人係擔任
          台南市警察局第五分局之警員（見本院卷一第一二三
          頁），其工作地點在台南市，按理不可能於一般公務
          員上班之時間內，遠至高雄市去提領款項，況且其亦
          無必要先存款於上開帳戶，於當日或次日又自行到遠
          至高雄提領現金之理，而依其所提戶籍資料，其小孩
          均年幼，妻亦在家從事家管（見原審卷一，第一三九
          頁），均未至高雄就學就業，按理亦無須每月匯款，
          由其家人至高雄領款之理。
        2.上訴人與吳宗學係親兄弟，二人既有上開買賣價金之
          支付問題，則二人約定，由上訴人匯款至特定帳戶，
          再由吳宗學持提款卡就近領取，既可節省匯款之費用
          損失，對任職於上開分行之吳宗學亦屬便利，雖被上
          訴人質疑吳宗學已有自己之帳戶，為何約定由上訴人
          匯款入上訴人帳戶，上訴人就此解釋因華僑銀行當時
          為鼓勵開戶有免匯費支出之優待，因其任職警員，定
          期須至該銀行巡邏，屆時可順便匯款，乃在該銀行開
          戶等語，經核其所提帳戶資料，確有優惠手續費之優
          惠（見本院卷第一三四頁至一三五頁），是上訴人上
          開陳述應屬事實，又一般人為安全計，固不會將提款
          卡交給他人使用，但因雙方係親兄弟，且該帳戶係為
          本件價金付款而開立，並非薪資交易帳戶其往來單純
          （見原審卷第一七六頁以下），並無太多餘款可能被
          盜領，自無上開顧慮。
        3.被上訴人抗辯，上開帳戶內之匯款記錄，曾有一筆十
          萬元（八十八年三月十五日），一筆五萬元（九十年
          五月十五日），一筆三萬二千元（八十九年二月）、
          一筆三萬一千元（九十年一月），亦有不滿三萬元者
          （八十九年五月、九十年十一、十二月），此固屬事
          實，惟從該多筆非三萬元之匯款之提領資料觀之，均
          係在上開銀行之櫃員機領取，其中十萬元係於同一時
          日（八十八年三月十八日）利用同一櫃員機連續分五
          次提領，五萬元則於九十年五月十五日同日分三次提
          領，係於依上訴人提出之吳宗學設立於安泰銀行之帳
          戶，於同一日亦恰巧有十萬元、五萬元之存款存入（
          見本院卷二，第四十四、六十四頁、第一七七、一七
          八頁），各該時間均非一般領薪日，按理吳宗學不可
          能有上開收入，亦堪佐證，上開款項係從上訴人之上
          開帳戶內取得。又被上訴人質疑，有五、六次匯款數
          目非固定之三萬元，可見該款項非其夫領取者，查上
          訴人與吳宗學係親兄弟，若弟弟以急須用錢為由，要
          求兄長先行還款以急，情理上於能力所及且不超過價
          金總額之限度內，為兄者斷無不應允之理，是上開二
          次匯款雖超過三萬元，但依提領記錄觀之，應屬吳宗
          學領取，至於其他數次匯款，雖有二萬九千、二萬八
          千六百、二萬五千元等數，上訴人主張，係因代吳宗
          學墊付白包、紅包支出扣除後才匯款云云，查二人既
          屬兄弟，吳宗學又已至高雄工作，原先故鄉之親友若
          有紅白喜喪事，吳宗學以電話要求上訴人代墊，核屬
          事理之常，是上訴人此部分說詞，亦屬可取。
        4.上訴人與吳宗學就系爭土地之買賣，早於八十七年十
          二月間即已辦妥登記，而吳宗學於高雄之房屋貸款亦
          於八十七年七月間即須繳納，前二年每月約為二萬七
          千六百多元（見本院卷一第一四五頁），按諸常理，
          吳宗學既須繳貸款，應即要求上訴人依約按月匯款供
          其繳款，豈有可能遲至土地過戶將近四年後之九十一
          年七月始要求上訴人匯款，是上訴人主張，上開彰化
          商銀之其每月匯款三萬元，係其支付買賣價金之一部
          分，由吳宗學持其提款卡領取一節，應屬可信。
      綜上，此部分匯款，亦係上訴人清償系爭買賣價金之一
        部分。
    (4)上訴人主張，其於九十一年四月一日匯款四十三萬元，清
      償系爭價金，並提出郵政跨行匯款申請書為證（見原審卷
      (一)第八六頁），被上訴人對吳宗學曾收受該四十三萬元款
      項之事實並不否認，且有吳宗學之帳戶資金交易明細表可
      按（見原審卷二，第八二頁反面），上訴人就系爭款項主
      張，係應吳宗學之請求，先一部清償價金，被上訴人則否
      認其主張。查上訴人既主張該筆匯款係清償本件價金之用
      ，被上訴人又自承其夫已收受該筆款項，但抗辯該款項非
      供清償本件價金之用，係另有其他原因，則被上訴人即應
      就其夫與上訴人間另有其他債權債務關係，該筆款項另有
      授受之原因，負證明之責，被上訴人既無法證明上訴人與
      吳宗學另有其他債權債務關係，經本院依其聲請，調取上
      訴人與吳宗學之亡父吳丁源生前之財產資料及退休金資料
      （見本院卷二第一九五頁以下），經被上訴人詳加比對，
      亦無法查得足以證明該筆款項係吳丁源生前之財產，而應
      由吳宗學取得者，況查吳丁源係於八十七年二月間亡故，
      兄弟分產亦於同年十二月間完成（見原審卷一，第一一八
      至一六七頁），本筆匯款發生於九十一年四月，相隔三年
      ，是被上訴人主張，可能係吳宗學亡父生前之遺產分配云
      云，與事理不相合，並無可採。雖上訴人就其匯本筆款項
      給吳宗學之原因，係主張因吳宗學替其岳母向銀行作保，
      其岳母房屋將被拍賣，急須款項為由，要求其先支付價金
      供其應急云云，此項提前匯款之事由，因吳宗學之岳母之
      房屋早在本筆匯款之前即已出售，並無被銀行拍賣急需用
      錢之事，與事實有所不符，但有可能係吳宗學另有需用，
      乃以此為理由要求上訴人先匯一筆款項所編出之說詞，就
      上訴人而言，反正該項匯款既屬價金之一部，弟弟既有他
      用，且屬能力之所及，又何須多所過問，且事涉弟弟之姻
      親，亦不宜干涉過多。末查，上訴人於八十七年九月起至
      九十一年四月止，每月匯款三萬元清償本件價金，已見前
      段所述，於匯入本筆款項後，於同年五月起即按月匯款二
      萬一千元，有存摺影本可按，此亦為被上訴人所不否認（
      見原審卷一第七十二頁、原審九十四年度補字第二三二號
      卷，第七頁以下），則上訴人主張，因其應吳宗學之要求
      ，一次給付四十三萬元價金，故原約定之每月匯款三萬元
      ，乃變為每月二萬一千元，即屬符合事理而可採。綜上所
      述，本筆匯款應如上訴人主張，係清償價金之一部分。
  (六)綜上，上訴人已清償之價金數額為二百九十三萬一千六百二
    十元（即744,220元＋250,000元+430,000元+1,507,400元）
    ，尚欠一百零六萬八千三百八十元未清償。
  (七)末按定有清償期者，債權人不得於期前請求清償，民法第三
    百十六條定有明文；又給付有確定期限者，債務人自期限屆
    滿時起，負遲延責任，同法第二百二十九條第一項亦定有明
    文。查本件買賣價款之給付方式，係約定以按月分期付款方
    式支付，為兩造所不爭執，被上訴人又未能證明契約另有「
    如一期未付，視為全部到期」之約定，則上訴人就價金即享
    有分期給付之期限利益，上訴人至九十四年六月止，已清償
    二百九十三萬一千六百二十元，尚欠一百零六萬八千三百八
    十元，已見前述，依吳宗學與上訴人之約定，按每月二萬一
    千元計算，即應再分五十一個月攤還（最末期屬零數不滿二
    萬一千元）。而過去多年來匯款係於每月十日以前為之，亦
    為兩造所不爭執。則上訴人就已到期之款項，即九十四年六
    月起至原審言詞辯論終結之日時（九十五年五月十六日），
    已屆期之價金二十五萬二千元，即負給付之責，被上訴人就
    此部分請求，為有理由。又被上訴人於本院提起附帶上訴，
    就九十五年六月起至九十六年八月十日止已到期之十五個月
    分期款三十一萬五千元，請求命上訴人給付，亦屬有據，應
    予准許。
五、從而，被上訴人依買賣契約之法律關係，請求上訴人給付二
    十五萬二千元，及自原審辯論終結日即九十五年五月十六日
    起至清償日止，按年息百分之五計算之利息，為有理由，應
    予准許，逾此部分，為無理由，應予駁回，原審判決雖就上
    訴人清償之金額認定，有所不當，但其結論則無不合，上訴
    人就命其給付上開本息部分上訴，求為廢棄改判，為無理由
    ，應駁回其上訴。被上訴人就原審辯論終結後至本院辯論終
    結前已到期部分附帶上訴，請求判命上訴人再為給付三十一
    萬五千元，並加給自最後一次應付款日之次日即九十六年八
    月十一日起，至清償日止按年息百分之五計算之利息，亦屬
    有據，應予准許。爰判決如主文第三項所示。
    本件事證已臻明確，兩造其餘攻擊防禦方法及證據資料，核
    與本件判決結果不生影響，不予一一論述，併予敘明。
六、據上論結，本件上訴為無理由，附帶上訴為有理由，依民事
    訴訟法第四百五十條、第四百四十九條第一項、第七十八條
    ，判決如主文。
中　　華　　民　　國　　96　　年　　10　　月　　2 　　日
                  民事第二庭    審判長法　官　王惠一
                                      法　官　丁振昌
                                      法　官　吳上康
上為正本係照原本作成。
上訴人不得上訴。
被上訴人如對本判決上訴，須於判決送達後20日內向本院提出上
訴狀，未表明上訴理由者，應於上訴後20日內，向本院提出理由
書（須附繕本）。依法須繳納裁判費並應委任律師為訴訟代理人
，始得上訴。
中　　華　　民　　國　　96　　年　　10　　月　　8 　　日
                                      書記官  易慧玲
【附記】
民事訴訟法第466條之1：
(1)對於第二審判決上訴，上訴人應委任律師為訴訟代理人。但上
  訴人或其法定代理人具有律師資格者，不在此限。
(2)上訴人之配偶、三親等內之血親、二親等內之姻親，或上訴人
  為法人、中央或地方機關時，其所屬專任人員具有律師資格並
  經法院認為適當者，亦得為第三審訴訟代理人。
民事訴訟法第466條之2：
　上訴人無資力委任訴訟代理人者，得依訴訟救助之規定，聲請
  第三審法院為之選任律師為其訴訟代理人。
